臺灣板橋地方法院刑事判決　　　　　　 100年度易字第1728號
公　訴　人　臺灣板橋地方法院檢察署檢察官
被　　　告　簡志鶴
　　　　　　陳革憲
上列被告因恐嚇取財案件，經檢察官提起公訴（99年度偵字第15
568 號），本院判決如下：
    主  文
簡志鶴共同意圖為自己不法之所有，以恐嚇使人將本人之物交付
，累犯，處有期徒刑柒月。
陳革憲共同意圖為自己不法之所有，以恐嚇使人將本人之物交付
，處有期徒刑陸月，如易科罰金，以新台幣壹仟元折算壹日。
    事  實
一、陳革憲綽號「阿賢」曾於民國98年5 月19日在其經營之「小
    蘭卡拉OK店」外，因毆傷許杰彪之友人洪春園案件，經本院
    以98年度訴字第307 號判處有期徒刑5 月，嗣經上訴台灣高
    等法院，於98年10月15日經該院以98年度上訴字第2396號駁
    回上訴，並宣告緩刑5 年，及應向洪春園支付新台幣（下同
    ）33萬元賠償金，案經確定（不構成累犯）。簡志鶴綽號「
    大貼」（台語發音）前於97年12月31日，因幫助詐欺及違反
    商業會計法案件，經本院以92年度訴字第2350號判決各判處
    有期徒刑8 月、6 月，減為有期徒刑4 月、3 月，應執行刑
    有期徒刑6 月15日，於98年6 月1 日易科罰金執行完畢。詎
    陳革憲、簡志鶴猶不知悔改，簡志鶴亦為「小蘭卡拉OK店」
    之股東，因其友人陳革憲曾因上開細故與洪春園發生爭執，
    陳革憲並因毆傷洪春園，已於98年10月7 日支付27萬元予洪
    春園，此事均係因許杰彪與洪春園等人在「小蘭卡拉OK店」
    飲酒，酒後許杰彪與鄰座酒客敬酒發生爭執而引起。陳革憲
    因而對許杰彪心生不滿，簡志鶴亦係「小蘭卡拉OK店」之股
    東，兩人遂共同基於意圖為自己不法所有之犯意聯絡，先於
    99年4 月6 日晚上9 時許，共同前往許杰彪所經營位於臺北
    縣土城市（現改制為新北市土城區○○○路○ 段84號之檳榔
    攤前，由陳革憲向許杰彪恫稱：當初必須賠償（洪春園），
    皆因許杰彪出庭作證所致，故許杰彪須負擔30萬元，如不支
    付，沒那麼簡單放過伊等語，簡志鶴則在一旁幫腔助勢，兩
    人共同以此加害生命、身體之事恐嚇許杰彪，致使許杰彪因
    而心生畏懼，乃託友人呂銘泰居中協調，並同意給付15萬元
    。許杰彪遂於99年4 月20日，託其友人綽號「鐵牛」之男子
    ，在臺北縣土城市（現改制為新北市土城區○○○街上巡天
    府內，先交付5 萬元予巡天府宮主林立昌，再由林立昌轉交
    予簡志鶴。惟交錢後2 、3 日，許杰彪乃以電話通知簡志鶴
    或陳革憲其中1 人，剩餘尾款10萬元，伊不再支付等語。適
    許杰彪經營之檳榔攤於99年4 月26日凌晨遭不明人士潑灑紅
    色油漆（無證據證明係簡志鶴或陳革憲所為），簡志鶴、陳
    革憲又基於接續恐嚇取財之犯意聯絡，兩人共同於99年4 月
    28日晚上9 時許，在上址向許杰彪揚言：這樣就想算了嗎？
    難怪你店裡出事，在月底前須支付25萬元，不然在路上小心
    一點等語；另於99年4 月30日下午3 時11分許，由簡志鶴以
    電話向許杰彪揚言：不要想說這樣就算了，這筆錢沒拿到不
    會放過伊，路上要小心一點，土城很多人要找伊，什麼時候
    會出意外或腳會斷掉不一定等語，接續以此等加害許杰彪生
    命、身體之事，恐嚇許杰彪。嗣經許杰彪報警處理，警方始
    偵悉上情。
二、案經許杰彪訴由臺北縣（現改制為新北市）政府警察局土城
    分局移請臺灣板橋地方法院檢察署檢察官偵查起訴。
    理  由
一、按被告以外之人於審判外之言詞或書面陳述，除法律有規定
    者外，不得作為證據，刑事訴訟法第159 條第1 項固定有明
    文。惟被告以外之人於審判外之陳述，雖不符同法第159 條
    之1 至之4 之規定，而經當事人於審判程序同意作為證據，
    法院審酌該言詞陳述或書面陳述作成時之情況，認為適當者
    ，亦得為證據；當事人、代理人或辯護人於法院調查證據時
    ，知有第159 條第1 項不得為證據之情形，而未於言詞辯論
    終結前聲明異議者，視為有前項之同意，此觀同法第159 條
    之5 第2 項規定甚明。查本件被告陳革憲、簡志鶴、檢察官
    於本院審理中均未就證據能力提出爭執，且迄於言詞辯論終
    結前，亦未就本院所調查之證據主張有刑事訴訟法第159 條
    第1 項不得為證據之情形，應認均已同意得作為本案之證據
    。從而，下述證據資料縱有屬傳聞證據，或且不符刑事訴訟
    法第159 條之1 至之4 之規定者，經本院審酌各該證據資料
    作成時之一切客觀情況，認無違法或不適當之狀況，依刑事
    訴訟法第159 條之5 第2 項規定，均認有證據能力，合先敘
    明。
二、訊據被告簡志鶴、陳革憲固不否認曾兩次前往許杰彪所經營
    位於新北市○○區○○路1 段84號之之檳榔攤，向許杰彪索
    討款項，及於99年4 月20日透過友人林立昌取得許杰彪交付
    之5 萬元，且簡志鶴曾打多通電話予許杰彪，陳革憲均在旁
    等事實，惟均矢口否認有被訴恐嚇取財之犯行，被告陳革憲
    辯稱：許杰彪的朋友（大腿）脫臼壞死，判我5 月，緩刑5
    年，我並沒有恐嚇許杰彪，我去檳榔攤跟許杰彪說，是否可
    以幫忙分攤（賠償金），因為這件事情是因許杰彪引起的，
    後來許杰彪透過那個警察（指陳泰銘）說他可以幫我15萬元
    ，過了兩天許杰彪的朋友拿了5 萬元到日新街的某宮廟的宮
    主，我們再過去向該宮主拿5 萬元，我們都已經講好了，他
    還拜託警察來跟我們說，我們不需要去恐嚇他云云。被告簡
    志鶴辯稱：拿5 萬元的時候，是經過許杰彪同意的，而且這
    筆錢也不是我們自己所得，是拿給陳革憲打傷而截肢的那個
    人云云。惟查：
（一）陳革憲、簡志鶴兩人於99年4 月6 日晚上9 時許，共同前
      往許杰彪所經營之檳榔攤，由陳革憲向許杰彪恫稱：當初
      必須賠償洪春園，皆因許杰彪出庭作證所致，故許杰彪須
      負擔30萬元，如不支付，沒那麼簡單放過伊等語，致使許
      杰彪因而心生畏懼，乃託友人呂銘泰居中協調，遂於99年
      4 月20日，託其友人綽號「鐵牛」之男子，在新北市○○
      區○○街上一間宮廟內，先交付5 萬元予宮主林立昌，再
      由林立昌轉交予簡志鶴。適許杰彪之檳榔攤於99年4 月26
      日凌晨遭不明人士潑灑紅色油漆，簡志鶴、陳革憲兩人又
      於99年4 月28日晚上9 時許，在上址向許杰彪揚言：這樣
      就想算了嗎？難怪你店裡出事，在月底前須支付25萬元，
      不然在路上小心一點等語；另簡志鶴於99年4 月30日下午
      3 時11分許，再以電話向許杰彪揚言：不要想說這樣就算
      了，這筆錢沒拿到不會放過伊，路上要小心一點，土城很
      多人要找伊，什麼時候會出意外或腳會斷掉不一定等語一
      節，業據證人即告訴人許杰彪迭於警詢、偵查中證稱：在
      97年7 、8 月的時候，我和一位綽號「洪董」朋友一起到
      「阿賢」在土城市○○路○段上的「小蘭歌友會」唱歌消
      遣，當天因為酒客間的糾紛鬥毆，「洪董」遭人毆打送醫
      後，他的左腳遭到截肢；「洪董」於事後就對「阿賢」提
      出重傷害的告訴；因為我是在場的證人，於開庭的時候我
      有對「阿賢」指證他與「洪董」有互毆，「阿賢」於是就
      被法院判刑，也因為如此，「阿賢」便於99年4 月6 日21
      時許，帶著一位綽號「大塔」的男子到我店裡（台北縣土
      城市○○路○段84號1 樓），要求我要賠償他負擔賠償「
      洪董」的求償金30萬元，但是我跟他說，法院判決跟我完
      全沒有關係，但是「阿賢」卻告訴我說「當時我在法院沒
      有替他講話，所以他認為我還是需要幫他一起負擔這筆賠
      償金」、「如果不願意把這筆錢拿出來的話，在路上走路
      就要小心一點，......；但是基於恐懼及害怕生命、財產
      會遭到不測，所以我在99年4 月20日左右，就透過友人從
      中協調，到土城市○○街上的一間宮廟內，拿了5 萬元給
      「大塔」，原本以為拿了5 萬元就可以息事寧人；但是在
      99年4 月26日凌晨2 、3 時，我所經營的檳榔攤就遭到不
      明人士潑灑紅色油漆；在99年4 月28日21時左右，「阿賢
      」及「大塔」就一起到我的店裡，當時「大塔」說：「這
      樣就想算了嗎？難怪你店裡會出事了」，他們兩人也再跟
      我恐嚇說：「在月底之前還要拿25萬元給他們，不然在路
      上要小心一點」，我並且有跟「大塔」說：「我要報警讓
      警方處理」，但是「大塔」卻跟我說：「你找誰處理都沒
      有用，你這筆錢還是需要拿出來」；在99年4 月30日15時
      11分許，「大塔」還有撥打我的電話再次向我恐嚇說：「
      不要想說這樣就算了，這筆錢沒拿到不會放過我、路上要
      小心一點....... 」、「4 月6 日他們說要我付錢，用兄
      弟味道說，叫某某人都可以打聽到我，說30萬的一半不拿
      出來，沒那麼簡單放過我。第2 次，他們也講，你不是找
      人來講，該拿出15萬就拿出來。（問：電話中恐嚇你？）
      是，他們說金額已降到15萬，若我不拿出，走再路上小心
      一點，說土城很多人要找我，腳何時會斷也不一定等語綦
      詳（見台灣板橋地方法院檢察署99年度偵字第15568 號偵
      查卷第9 頁背面、第10頁、第57頁）。且有被告簡志鶴所
      使用之行動電話門號0000000000號之雙向通聯記錄1 份及
      告訴人許杰彪經營之檳榔攤遭不明人士潑灑紅色油漆之照
      片4 紙附卷可稽（見同上偵查卷第24頁至第36頁）。證人
      呂銘泰、林立昌於本院審理時，亦到庭證稱確有為許杰彪
      、陳革憲、簡志鶴協調上開糾紛，而以15萬元和解，並於
      巡天府的宮內交付5 萬元等情（見本院100 年7 月13日審
      理筆錄）。
（二）被告簡志鶴及陳革憲2 人雖以前揭情詞置辯。但被告陳革
      憲於警詢時原辯稱：我認為整件事情是因為他才造成，所
      以我要求他幫忙負擔30萬的這件事情屬實的，....，許杰
      彪於我99年4 月6 日找他之後，他透過朋友的關係表示願
      意幫忙支付15萬元來一起賠償，他先前有請朋友轉交了5
      萬元給我，就因為當天是接近月底，所以我才會去他的店
      裡詢問剩下尾款10萬元的事情，... ，15萬元是他自己透
      過朋友的關係來協調，也是他自己願意的云云（見偵查卷
      第4 頁背面、第5 頁背面），然此與被告簡志鶴於警詢辯
      稱：當時去他店裡的時候，已經是協調好了，他也承諾說
      ，要幫忙負擔後續30萬元的醫藥費，....，我們哪有可能
      恐嚇他，因為先前所發生的事情是因為他而起，他自覺理
      虧，所以是他自己找人協調，並且答應要幫忙負擔15萬元
      的醫藥費云云（見同上偵查卷第7 頁背面、第8 頁），兩
      人所供已有不符。且與被告簡志鶴於本院審理時另供稱：
      （問：4 月6 日之前，許杰彪對於分攤費用的事情，是否
      出於他的自願？）他都不理人家，之前陳革憲打電話給他
      好幾次，他都不理人家，不接他的電話，他說都不關他的
      事情，有時候去店裡看許杰彪在不在，不然就是閃避他等
      語（見本院100 年9 月14日審理筆錄第7 頁）亦互相矛盾
      。倘若告訴人許杰彪確係出於自知理虧，而心甘情願負擔
      15 萬 元之賠償款，又何有可能故意閃避被告陳革憲，並
      對於被告陳革憲不理不睬？則被告陳革憲與簡志鶴前揭所
      辯，並非事實，且與情理不符，而不可採。且依台灣高等
      法院98年度上訴字第2396號判決所載，其判決主文係記載
      「陳革憲緩刑伍年，並應向洪春園支付新台幣參拾參萬元
      賠償金，其支付方法為：自民國九十八年十一月十五日起
      ，按月於每月十五日各支付陸仟元，至清償完畢為止」等
      語，完全與告訴人許杰彪無關，告訴人許杰彪於警詢時亦
      明確證稱：我跟他說，法院判決跟我完全沒有關係等語，
      足認告訴人許杰彪明知被告陳革憲與案外人洪春園間之傷
      害糾紛，被告陳革憲應賠償洪春園33萬元，實與告訴人許
      杰彪無涉，其於法律上並無給付義務，因此對於被告陳革
      憲之要求乃予以不理不睬。顯見告訴人許杰彪自始即無負
      擔賠償之意願，則告訴人許杰彪於99年4 月6 日晚上與被
      告陳革憲、簡志鶴見面相談後何以態度會完全逆轉，而自
      甘承擔其無法律之給付義務之15萬元？若非告訴人許杰彪
      受被告2 人以上開言語恫赫，因而基於恐懼及害怕生命、
      財產遭到不測，豈會甘願拿出5 萬元以息事寧人。再參以
      告訴人許杰彪於偵查中復證稱：99年6 月底已因害怕而搬
      走等語（見偵查卷第76頁），足認告訴人許杰彪於警詢及
      偵查中指訴遭到被告2 人恐嚇一節，確屬非虛，而堪採信
      。
（三）被告簡志鶴於本院審理時供稱：99年4 月6 日之後，被告
      陳革憲要找許杰彪談分攤賠償費時，其均陪同被告陳革憲
      一同前往，被告陳革憲亦供稱：99年4 月30日簡志鶴打電
      話予許杰彪時，其均在一旁，由被告簡志鶴與許杰彪對談
      等情（見本院100 年9 月14日審理筆錄第7 頁、第11頁）
      。足認被告陳革憲與簡志鶴2 人於告訴人許杰彪受恐嚇取
      財時，確實均在場而知悉，其二人有犯意之聯絡及行為之
      分擔，至為灼然。
（四）綜上所述，本案事證明確，被告陳革憲、簡志鶴上揭恐嚇
      取財之犯行，事證已甚明確，應予依法論科。
三、按刑法第346 條之恐嚇取財罪之恐嚇行為，係指以將來惡害
    之通知恫嚇他人而言（最高法院67年度臺上字第542 號判決
    要旨參照）。又所謂恐嚇，指凡一切言語、舉動足以使人生
    畏怖心者均屬之，而該言語或舉動是否足以使他人生畏怖心
    ，應依社會一般觀念衡量之。查被告陳革憲係向許杰彪恫稱
    ：當初必須賠償（洪春園），皆因許杰彪出庭作證所致，故
    許杰彪須負擔30萬元，如不支付，沒那麼簡單放過伊等語，
    被告2 人又共同向許杰彪揚言：這樣就想算了嗎？難怪你店
    裡出事，在月底前須支付25萬元，不然在路上小心一點等語
    ；復由簡志鶴以電話向許杰彪揚言：不要想說這樣就算了，
    這筆錢沒拿到不會放過伊，路上要小心一點，土城很多人要
    找伊，什麼時候會出意外或腳會斷掉不一定等語，告訴人許
    杰彪聽聞後，因而心生恐懼之情，業經告訴人許杰彪於警詢
    及偵查中證述綦詳。而被告2 人上開恫嚇之語加諸告訴人，
    係以加害他人生命、身體之事通知他人，衡酌社會一般觀念
    ，一般有理解事務能力之人均得了解其意涵，並將因而心生
    畏怖恐懼，至為顯明。是被告2 人上開言詞足使告訴人許杰
    彪生畏怖心，而構成恐嚇取財罪甚明。且告訴人許杰彪並因
    被告2 人之恐嚇行為，已交付5 萬元予被告簡志鶴，此為被
    告2 人所不爭執。從而，被告2 人恐嚇取財既遂之犯行，應
    堪認定。
四、核被告簡志鶴、陳革憲之所為，均係犯刑法第346 條第1 項
    之恐嚇取財罪。被告2 人上開多次恐嚇取財之行為，皆係基
    於欲獲取30萬元不法利益之單一不法所有意圖，在時間、空
    間密切相連之情境下所為之接續行為，應論以接續犯之一罪
    。又被告2 人間，就上開犯行，有犯意之聯絡及行為之分擔
    ，均為共同正犯。被告簡志鶴前有犯罪事實欄所載之論罪科
    刑及徒刑之執行情形，有台灣高等法院被告前案錄表1 份附
    卷可憑，其於有期徒刑執行完畢後，5 年以內故意再犯本件
    有期徒刑以上之罪，為累犯，應依刑法第47條第1 項規定加
    重其刑。爰審酌被告陳革憲前有賭博罪、違反電子遊戲場業
    管理條例、傷害之前科，經法院分別判處有期徒刑5 月、拘
    役50日、有期徒刑5 月等刑，被告簡志鶴前亦有違反麻醉藥
    品管理條例、幫助詐欺取財、違反商業會計法、賭博等罪，
    而遭法院判處徒刑之前科，此有台灣高等法院被告前案紀錄
    表2 件附卷可參，足認被告2 人素行非佳，被告陳革憲為國
    中肄業之教育程度，被告簡志鶴為國中畢業之教育程度，其
    2 人為要求告訴人分擔30萬元賠償款，竟不思以理性和平之
    手段，而以恫赫方式為之，對告訴人造成身心極大危害，以
    及所得僅5 萬元，金額非鉅，惟被告2 人犯後，均飾詞否認
    恐嚇取財之犯行，犯罪後尚無悔意，態度非佳等一切情狀，
    分別量處如主文所示之刑，併就被告陳革憲部分，諭知易科
    罰金之折算標準，以資懲儆。
據上論斷，應依刑事訴訟法第299 條第1 項前段，刑法第28條、
第346 條第1 項、第47條第1 項、第41條第1 項前段，刑法施行
法第1 條之1，判決如主文。
本案經檢察官張慶林到庭執行職務。
中    華    民    國   100    年    9     月    28    日
            刑事第六庭    審判長法  官   胡堅勤
                                法  官   高增泓
                                法  官   盧軍傑
上列正本證明與原本無異。
如不服本判決，應於判決送達後10日內敘明上訴理由，向本院提
出上訴狀 (應附繕本) ，上訴於臺灣高等法院。其未敘述上訴理
由者，應於上訴期間屆滿後20日內向本院補提理由書「切勿逕送
上級法院」。
                                書記官  梁宜庭
中    華    民    國  100     年    9     月    28    日
附錄本案論罪科刑法條全文：
附錄所犯法條：
中華民國刑法第346條
（單純恐嚇罪）
意圖為自己或第三人不法之所有，以恐嚇使人將本人或第三人之
物交付者，處6月以上5年以下有期徒刑，得併科1千元以下罰金
。
以前項方法得財產上不法之利益，或使第三人得之者，亦同。
前二項之未遂犯罰之。